【裁判字號】    92,交易,70
【裁判日期】    920905
【裁判案由】    過失傷害
【裁判全文】
臺灣屏東地方法院刑事判決                          九十二年度交易字第七號
    公  訴  人  臺灣屏東地方法院檢察署檢察官
    被      告  甲○○
右列被告因過失傷害案件，經檢察官提起公訴（九十二年度偵字第四二三號），本院
判決如左：
    主  文
甲○○因過失傷害人，處拘役肆拾日，如易科罰金，以參佰元折算壹日。
    事  實
一、甲○○於民國九十一年九月二十三日上午十一時許，駕駛車號ＷＱ─○○五二號
    自用小客車，沿屏東縣里港鄉○○村○○路由南往北方向行駛，行至上開路段一
    ○五之一五號住處前時，本應注意汽車在雙向四車道行駛，變換車道時，應讓直
    行車先行，並注意安全距離，且依當時情形，又無不能注意之情事，竟疏於注意
     ，為轉入自家門前，而貿然右轉變換車道，適逢丙○○騎乘車號ＯＷＢ—六一
    Ｏ號重型機車，搭載其妻乙○○與甲○○同向行經該處，兩車因而發生碰撞，丙○○之機車受撞後向前滑行，並撞及停在路旁之黃志騰所有車號Ｓ八—六九三二
    號自用小客車後保險桿倒地，丙○○因而受有膝及小腿挫傷，乙○○則受有頭部
    外傷（傷口長三十五公分）、左小腿大翻裂傷併皮膚缺損、頸部挫傷等傷害。
二、案經丙○○、乙○○訴由屏東縣警察局里港分局報請台灣屏東地方法院檢察署檢
    察官偵查起訴。
    理  由
一、訊據被告甲○○固坦認於右開時、地與告訴人發生車禍，惟矢口否認有何過失犯
    行，辯稱：伊在轉彎前五十公尺處即已打方向燈，伊看過右後照鏡及後視鏡確定
    沒有來車後才轉彎，彎到一半時，告訴人丙○○即騎乘機車由後方衝撞其車右前
    門，告訴人所受傷害，是自己跳車造成的云云。經查：
    (一)右開事實業據告訴人丙○○、乙○○於警訊、偵查及本院審理中指訴歷歷，並
      經證人黃志騰結證：「我聽到撞擊聲後有出去看，我看到丙○○撞到我的機車
      撞到我的車，當時我看到甲○○的車沒有打方向燈，我就進去報案，報完後我
      又出去現場，我就發現甲○○的車子方向燈有亮了」等語屬實（九十二年度偵
      字第四二三號卷第七頁筆錄參照），且有道路交通事故調查報告表一份、診斷
      證明書三紙及照片四幀在卷可稽。
    (二)被告雖仍執前詞否認犯行，然告訴人自稱當時係以四十公里之時速前進（警訊
      卷第三頁筆錄參照），被告則自稱其車速為時速二、三十公里（被告供詞，同
      前揭卷第六頁筆錄參照），相對速度差距不大。又兩車發生碰撞時，被告駕駛
      車輛之車頭仍朝前方，轉彎幅度尚小（警訊卷第十一頁照片參照），由此可以
      推論，被告於駕車右轉之初，與告訴人機車之距離已甚接近，否則汽車應不致
      在小幅轉彎之際，即與告訴人之機車發生碰撞。又即使告訴人所稱車速不實，
      而實際上係以違反當地速限之高速（時速五十公里以上）自後方衝撞而來，以
      當時天候、路況、視距皆屬良好之情況下（卷附道路交通事故調查報告表參照
      ），被告於從後照鏡觀察路況時，衡情亦可發現此一異狀。因此，被告如確曾
      注意安全距離，應不難發現告訴人所騎乘之機車，其辯稱：「我有看右後照鏡
      及後視鏡確定沒有來車，我才轉彎。」云云，洵與常理有違，應為事後卸責之
      詞，不可採信。
二、按汽車（含機器腳踏車）在雙向四車道行駛變換車道時，應讓直行車先行，並注
    意安全距離，道路交通安全規則第九十八條第一項第六款定有明文。是被告於右
    揭時、地行車，自應注意上揭規定駕駛，且觀諸卷附道路交通事故調查報告表記
 載：前開肇事時、地之天候晴朗、日間有自然光、視距良好、無障礙物等情，堪
    認無不能注意之情事，惟竟疏於注意，貿然右轉變換車道，致直行之機車騎士及
    乘客受撞倒地，其有過失已灼然甚明。本件車禍經送台灣省高屏澎區車輛行車事
    故鑑定委員會鑑定及送台灣省車輛行車事故覆議鑑定委員會覆議結果，亦均認被
    告甲○○駕駛小客車快慢車道變換車道未注意安全距離為肇事原因，茲有台灣省
    高屏澎區車輛行車事故鑑定委員會高屏澎鑑字第九二○六二二號鑑定意見書及台
    灣省車輛行車事故覆議鑑定委員會九十二年七月二十九日府覆議字第九二一○七
    一三號函在卷可查。又告訴人丙○○、乙○○確因本件車禍受有前開傷害，復有
    前揭道路交通事故調查報告表及診斷證明書附卷可證，是告訴人所受傷害與被告
    之過失行為間具有相當因果關係，亦無疑問。本件事證已臻明確，被告犯行洵堪
    認定。
三、核被告所為，係犯刑法第二百八十四條第一項前段之普通過失傷害罪。其以一過
    失行為，同時致告訴人二人受傷，為想像競合犯，應依刑法第五十五條規定，從
    一重處斷。茲審酌被告未有犯罪前科、其過失之程度、告訴人受傷之傷勢、告訴
    人無肇事因素（前開台灣省高屏澎區車輛行車事故鑑定委員會高屏澎鑑字第九二
    ○六二二號鑑定意見書參照）、被告犯後仍飾詞置辯，且未賠償告訴人之損失以
    達成和解等一切情狀，爰量處如主文所示之刑，並諭知易科罰金之折算標準，以
    資警惕。
據上論斷，應依刑事訴訟法第二百九十九條第一項前段，刑法二百八十四條第一項前
段、第五十五條、第四十一條第一項前段，罰金罰鍰提高標準條例第一條前段、第二
條，判決如主文。
中      華      民      國      九十二      年      九    月      五    日
                                      臺灣屏東地方法院交通法庭
                                          法  官  王以齊
右正本證明與原本無異。
對於本判決如有不服應於收受送達後十日內向本院提出上訴書狀上訴於台灣高等法院
高雄分院並按他造當事人之人數附具繕本。
                                          書記官   盧姝伶
中      華      民      國      九十二      年      九    月    五    日
附錄本判決論罪之法條：
刑法二百八十四條第一項前段
因過失傷害人者，處六月以下有期徒刑、拘役或五百元以下罰金。


司法院資訊處製作；財團法人民間司法改革基金會備份。
